【裁判字號】    95,交聲,726
【裁判日期】    951030
【裁判案由】    違反道路交通管理處罰條例聲明異議
【裁判全文】
臺灣士林地方法院交通事件裁定
原處分機關  臺北市交通事件裁決所
異  議  人
即受處分人  甲○○
上列異議人即受處分人因違反道路交通管理處罰條例案件，對於
臺北市交通事件裁決所中華民國95年9月6日所為之處分（原處分
案號：如附表所示）聲明異議，本院裁定如下：
    主  文
原處分均撤銷。
甲○○汽車所有人，在設有禁止停車標線之處所停車，處罰鍰新
台幣玖佰元；又汽車所有人，在設有禁止停車標線之處所停車，
處罰鍰新台幣玖佰元。
    理  由
一、原處分意旨均略以：異議人即受處分人甲○○所有之車牌號
    碼GD-2333 號自用小客車，分別於附表所示時間，違規停放
    在臺台北市○○區○○路之設有禁止停車標線處所，經警拍
    照採證後，逕行掣單舉發違規，爰分別依道路交通管理處罰
    條例第56條第1 項第1 款、第9 款之規定，各裁處異議人罰
    鍰900元等語。
二、異議人聲明異議意旨略以：伊居住在違規地點附近約有3 年
    半，自伊居住之時起，即經常將車輛停放在該處，均未曾遭
    舉發違規停車；況且該處亦常有其他車輛停放，乃致伊誤認
    可以停車；又因伊未居住在戶籍地，遂不知已遭連續處罰違
    規停車，然本件違規既屬事實，爰請從輕處罰云云。
三、按汽車在設有禁止停車標誌、標線之處所不得停車，道路交
    通安全規則第112 條第1 項第4 款定有明文。又按禁止停車
    線，用以指示禁止停車路段，以劃設於道路緣石正面及頂面
    為原則，無緣石之道路得標繪於路面上，距路面邊緣以30公
    分為度；本標線為黃實線，線寬除設於緣石正面者以緣石高
    度為準外，其餘皆為10公分；本標線禁止時間為每日上午7
    時至晚間8 時，如有延長或縮短之必要時，應以標誌及附牌
    標示之，道路交通標誌標線號誌設置規則第168 條第1 項、
    第2 項、第4 項亦有明文。再按汽車駕駛人在設有禁止停車
    標誌、標線之處所停車者，處新臺幣（下同）600 元以上1,
    200 元以下罰鍰，道路交通管理處條例第56條第1 項第4 款
    定有明文。末按汽車駕駛人之行為有違規停車而駕駛人不在
    場，經以科學儀器取得證據資料證明其行為違規，當場不能
    或不宜攔截製單舉發者，得逕行舉發，道路交通管理處罰條
    例第7 條之2 第1 項第7 款、第2 項第4 款復有明文。
四、本院查：
(一)異議人即受處分人甲○○所有之車牌號碼GD-2333 號自用小
    客車，於附表所示時間，停放在原處分所指舉發違規地點即
    臺北市○○區○○路615 巷旁，遂遭警先後舉發違規停車等
    情，為異議人所自承在卷，並有舉發違反道路交通管理事件
    通知單及現場採證彩色照片在卷可佐，應甚明確，堪予認定
    。
(二)觀之卷附採證照片，異議人車輛停放地點之道路緣石業經標
    繪黃實線之標線，除此之外，該路段尚設有明顯之「黃線禁
    止停車時段為7 時至18時」附牌乙節，亦有現場照片2 幀在
    卷足憑，是上開標線及附牌既已明確揭示該路段於上午7 時
    至下午6 時禁止停車，用路人對之自難諉為不知，亦應確實
    遵守，是異議人所有之車輛於附表所示禁止停車之時段停放
    在該處，確已該當將車輛停放在設有黃（實）線路段之禁止
    停車標線處所之交通違規行為，至為明確，堪予認定。
(三)至異議人雖以前揭情詞置辯，然查，異議人之車輛停放地點
    既已明確設有禁止停車之標線及附牌，無論該處是否有有其
    他車輛違規停放，均不足以影響該禁止規定之效力，異議人
    更無可能因此而誤認該處可以停車，毋寧因見他人亦違規停
    放車輛，乃心存僥倖之心而已，是以，異議人以該路段尚有
    其他車輛停放乙情為辯，自無足採。再以，本件原處分均已
    合法送達異議人乙節為異議人所不爭執，況交通違規行為並
    不以受處罰人知悉被罰後始得以連續處罰，是異議人以其未
    居住在戶籍地，乃不知遭連續處罰為辯，殊非可採。
五、原處分機關認異議人上開違規行為明確，所為事實認定固無
    違誤，惟其分別援引道路交通管理處罰條例第56條第1 項第
    1 款「在禁止臨時停車處所停車」及第9 款「停車時間、位
    置、方式、車種不依規定者」等規定作為裁罰依據，適用法
    條尚屬有誤，茲分述如下：
(一)按紅實線設於路側，用以禁止臨時停車，道路交通標誌標線
    號誌設置規則第149 條第1 項第5 款定有明文。經查，本件
    異議人違規停放車輛地點所繪之標線為黃實線非紅實線，是
    該路段自屬「禁止停車」之處所而非「禁止臨時停車」之處
    所，原處分機關就附表編號2 之違規行為，援引道路交通管
    理處罰條例第56條第1 項第1 款裁罰異議人，適用法律自有
    未合。
(二)又按道路交通管理處罰條例第56條第1 項第9 款所謂之「不
    依規定」，對照道路交通安全規則之相關條文，在體系解釋
    上應屬違反該規則第112 條第1 項第16款「停車時間、位置
    、方式及車種，如公路或警察機關有特別規定時，應依其規
    定」所稱之「規定」；而上開條文所指「規定」係指「公路
    或警察機關為維護道路交通安全與暢通所發布之行政命令而
    言」，此有交通部72年7 月22日交路字第15664 號函釋可稽
    ，則黃實線設於路側者，用以禁止停車，且該標線禁止時間
    為每日上午7 時至晚間8 時，如有延長或縮短之必要時，應
    以標誌及附牌標示之，已為道路交通標誌標線號誌設置規則
    第149 條第1 項第4 款、第168 條第4 項所明定，無庸再以
    行政命令定之，是於前開規則所定黃實線路段之禁止停車時
    段內停車之違規行為，自無適用道路交通管理處罰條例第56
    條第1 項第9 款所稱「停車時間不依規定時間」之餘地，而
    應屬同條項第4 款所定「在設有禁止停車標線之處所停車」
    之違規行為，原處分機關就附表編號1 所示之交通違規行為
    ，援引道路交通管理處罰條例第56條第1 項第9 款裁罰異議
    人，揆諸前開說明，其適用法律亦有未合。
(三)綜上，本件異議人聲明異議雖無理由，惟原處分既有上開違
    誤之處，自應由本院撤銷原處分，又舉發單位係因汽車駕駛
    人違規停車而不在場，有當場不能攔截製單舉發之正當理由
    ，符合首開得逕行舉發之要件，本件員警逕行舉發，於法並
    無不合，爰援引前揭道路交通管理處罰條例第56條第1 項第
    4 款之規定，就附表所示交通違規行為，分別裁處汽車所有
    人即異議人如主文第2 項所示之罰鍰，以資適法。
據上論斷，應依道路交通案件處理辦法第19條、第20條，裁定如
主文。
中    華    民    國    95    年    10    月    30    日
                        交通法庭法  官    吳祚丞
以上正本證明與原本無異。
如不服本裁定，應於送達後5日內，向本院提出抗告狀。
                                書記官    林立原
中    華    民    國    95    年    11    月      6   日
附表
┌─┬───────────┬───────┬──────┐
│  │     違規時間         │ 裁決書編號   │原處分引用違│
│  │                      │              │規條文      │
├─┼───────────┼───────┼──────┤
│1 │95年3 月23日7時18分   │北市裁二字第裁│道路交通管理│
│  │                      │22-AX0000000號│處罰條例第56│
│  │                      │              │條第1 項第9 │
│  │                      │              │款          │
├─┼───────────┼───────┼──────┤
│2 │95年5月10日7時19分    │北市裁二字第裁│道路交通管理│
│  │                      │22-AX0000000號│處罰條例第56│
│  │                      │              │條第1 項第1 │
│  │                      │              │款          │
└─┴───────────┴───────┴──────┘


司法院資訊處製作；財團法人民間司法改革基金會備份。
